臺灣臺中地方法院交通事件裁定 　　 　　96年度交聲字第37號
原處分機關　交通部公路總局臺中區監理所
受處分人即
聲明異議人　甲○○
　　　　　　　　　　國民
上列受處分人因違反道路交通管理處罰條例案件，對於交通部公
路總局臺中區監理所九十五年十二月十一日所為之處分（中監違
字第裁六０－Ｊ四Ａ000000－0號裁決書），聲明異議，
本院裁定如下：
    主    文
異議駁回。
    理    由
一、原處分意旨及處分機關意見略以：異議人即受處分人甲○○
    （下稱受處分人）所有之車牌號碼一八五０－ＬＪ號自用小
    客車，於民國九十四年十月十五日十七時三十七分許，在南
　　投縣草屯鎮○○路與食水巷口處，因「駕車行經有燈光號誌
    管制之交岔路口闖紅燈」之違規，經南投縣政府警察局交通
    隊依
　　違反道路交通管理處罰條例第五十三條第一項規定逕行舉發
　　，並由原處分機關於九十五年九月十二日以中監違字第裁六
　　０－Ｊ四Ａ０七一五０五號裁決書裁處在案。惟該裁決書之
　　送達經臺灣臺中地方法院於九十五年十一月二十七日以九十
　　五年度交聲字第九八四號認不合法（原監理機關輸入受處分
　　人之地址有誤導致無法送達而改以寄存送達）而撤銷原裁決
　　，原處分機關乃於九十五年十二月十一日另行掣發中監違字
　　第裁六０－Ｊ四Ａ000000－0號裁決書，裁處受處分
　　人最低罰鍰新臺幣（下同）二千七百元之罰鍰及依道路交通
　　管理處罰條例第六十三條第一項規定記違規點數三點，並重
　　新送達違規人。詎受處分人仍不服該中監違字第裁六０－Ｊ
　　四Ａ000000－0號裁決書之裁決，並略以本件違規地
　　點為一彎道，近處之紅燈與遠處之綠燈交錯，用路人無法於
　　相當距離內反應辨識號誌，導致無法及時反應，若勉強煞車
　　又恐遭後方車輛追撞，該處交通號誌顯有瑕疵為由而聲明異
　　議。惟原處分機關認受處分人駕駛前開自用小客車於前開時
　　間行經違規地點，當時之號誌既已變換為紅燈，竟仍以時速
　　三十七公里之速度逕予駛越停止線而進入路口至銜接路段，
　　其車身足以妨礙其他方向之人、車通行，其闖紅燈行駛車輛
　　之違規行為明顯，交通執法人員依道路交通管理處罰條例第
　　五十三條第一項之規定摯單舉發，並無不當之處，請依法駁
　　回等語。
二、聲明異議意旨則以：（以下全數抄錄自聲明異議書）
  (一)程序部分：依道路交通管理處罰條例第八十九條規定：「法
    院受理有關交通事件，準用刑事訴訟法有關之規定。」，惟
    交通事件本質仍為行政處分，即行政法相關之原理原則仍有
    其適用餘地，合先敘明。查：
  1.本案系爭處分係依據臺灣臺中地方法院九十五年度交聲字第
    九八四號裁定理由四所載「…原處分應予撤銷，發回原處分
    機關，由原處分機關重新送達後，再依法裁決」所作成，惟
    該交通事件裁定主文僅記載「原處分撤銷。」，而非「原處
    分撤銷，另為適法之處分」。因此，原處分機關本於無實質
    確定力與執行力之裁定理由所為裁決處分，應屬無效之處分
    。
  2.行政法院四十五年度判字第六０號判決認為「法院就實體上
    判決確定者，兼有形式上及實質上之確定力，當事人對於同
    一事項，既不得再行爭執，而為該處分之官署及其監督官署
    ，亦不能復予變更。」；另司法院大法官會議釋字第三六八
　　號解釋意旨認為「若行政法院所為撤銷原決定及原處分之判
    決，係指摘其適用法律之見解有違誤者，該管機關即應受行
    政法院判決之拘束。」，換言之，原審法院於主文為撤銷原
    處分後，並未附記得另為適法之處分者，於裁判確定後有形
    式確定力存在，法院、當事人及原處分機關均應受其拘束，
    不得復就同一案件依同一理由重為處分。
  3.瑕疵之行政處分經法院裁判確定後，因形式上及實質上之確
    定力（依主文認定），已無「補正」餘地，不能因事後補充
    送達，原處分即復活而為有效。原審「由原處分機關重新送
    達後，依法裁決」之說明，已違反釋字第三六八號解釋意旨
    ，應為無效。本案原處分機關無法再依據無實質確定力與執
    行力之裁定理由，就相同事件為相同處分，原處分機關於本
    案違規事實發生後（九十四年十月十五日）其通知書應送達
    而未送達於違規人，已屬重大瑕疵，其事由亦可以完全歸責
    於原舉發單位及裁決單位，原處分機關於九十五年九月十二
    日始作成中監違字第裁六０－Ｊ四Ａ０七一五０五號裁決書
    ，已違反道路交通管理處罰條例第九十條「三個月裁罰權時
    效」，復於原審裁判確定後為重複處分，違反現代民主國家
　　之法治國原則、處罰法定原則及正當法律程序原則，應撤銷
　　本案系爭處分。
  4.依行政罰法第五條規定：「行為後法律或自治條例有變更者
    ，適用行政機關最初裁處時之法律或自治條例。但裁處前之
    法律或自治條例有利於受處罰者，適用最有利於受處罰者之
    規定。」，又違反道路交通管理事件統一裁罰基準及處理細
    則係依據道路交通管理處罰條例第九十三條第三項授權訂定
    ，為實質之法律，依本案行為時有效細則之第六十一條第一
    項第一款規定「得易處吊扣駕照」，該細則嗣後修正並於九
    十五年七月一日起開始施行，將上述「易處」章全數刪除，
    剝奪受處分人選擇繳納罰鍰或易處吊扣駕照之權利，屬不利
    於行為人之變更，本案應適用行為時之法律（得易處吊扣駕
    照），惟原審於理由三載明「受處分人行為時之法律即修正
    前之規定並無較有利於受處分人」及本案原處分機關於裁決
    書附記一後段記載：「因道路交通管理處罰條例修正刪除附
    記二、三（即易處吊扣駕照之標準）」即屬違法之裁判及處
    分。
  (二)實體部分：依據原處分機關於九十五年十一月十四日中監自
    字第０九五一００二三五五號函所提示之照片顯示，違規定
    點為一彎道，近處之紅燈與遠處之綠燈（位於視覺之同一軸
    線，僅俯視角度與仰視角度不同）交錯，其他第三人之用路
    人位處於行為人同一時間、同一地點亦無法於相當距離內反
    應辨識何者為真，該處速限為七十，於近彎道前相當距離亦
    無提示前方號誌狀況之ＬＥＤ顯示器，行為人於燈光昏暗下
    ，駛近該路口時若正值號誌變換時，根本無法及時反應，若
    勉強急煞車又恐遭致後方車輛追撞或導致車內成員受傷，因
    此於減速後通過該路口（車速三十七），該處交通號誌之工
    程設計有明顯瑕疵，以致於行為人產生義務衝突，除建議該
    管機關改善外，並呈請法官衡量「法律不強人所難」原則，
　　撤銷本案處分。
三、按「受處分人，不服第八條主管機關所為之處罰，得於接到
    裁決書之翌日起二十日內，向管轄地方法院聲明異議。」，
    道路交通管理處罰條例第八十七條第一項定有明文；又「不
    服地方法院對聲明異議所為之裁定，得為抗告，但不得再抗
    告。」，同法同條第三項亦說明綦詳。查本件受處分人於聲
    明異議理由內「程序部分」一再論述本院九十五年度交聲字
    第九八四號因主文、理由之記載方式，而屬於無實質確定力
    與執行力之裁定，並有違憲（違反釋字第三六八號解釋意旨
    ）、違法之情形云云。惟此部分依據前開說明，本非受處分
    人聲明異議之對象，而應循對法院裁定有所不服時之救濟途
    徑而以抗告之方式為之，故此部分實非本院受理本件聲明異
    議所得審酌之標的，實屬至明。而前開本院九十五年度交聲
    字第九八四號裁定業因未經受處分人提出抗告，而於九十五
    年十二月十一日確定，有本院辦案紀錄簿在卷可稽，是該裁
    定已告確定，已無庸置疑。而前開裁定之意旨係撤銷原裁決
    處分未能合法送達之程序，使原處分機關重為送達，亦無何
    違背法令之處。則本件受處分人此處一再執此據論本件原處
    分機關所為中監違字第裁六０－Ｊ四Ａ000000－0號
    裁決乃依據違法之裁定而為，故應予以撤銷云云，即屬無據
    ，合先敘明。
四、再按「行車管制號誌之佈設原則如左：一行車管制號誌至少
　　應有一燈面設於遠端左側，且距近端停止線十公尺以上。如
　　係以柱立式設置，應有二燈面分設於遠端兩側。但路形特殊
　　時，主管機關得調整設置於其他適當位置。二近端號誌應靠
　　近停止線設置。三號誌佈設以能使各車道駕駛者均能清楚辨
　　認為原則。路幅寬廣之道路，必要時得加設號誌燈面，並採
　　門架式或懸掛式設置。」，道路交通標誌標線號誌設置規則
　　第二百二十一條定有明文。顯見主管機關設置行車管制號誌
　　，本即需遵守國家相關法令之規定，而此等交通號誌設置規
　　定乃經由立法機關考量現實狀況參酌學理、實務經驗而訂定
　　，復由道路主管機關依規定設置行車管制號誌，即應由全體
　　用路人共同遵守無疑。經查，依卷附之違規採證相片正本所
　　示，受處分人駕車行經南投縣草屯鎮○○路、食水巷之交岔
　　路口時，其行車方向所屬之燈光號誌係屬紅燈，車輛均應停
　　車而不得通行前進，惟受處分人駕駛之車輛仍於紅燈亮起後
　　二‧六秒時，因超越停止線輾壓感應線圈而被拍攝第一張照
　　片，並於紅燈亮起後三‧六秒時以時速三十七公里之速度前
　　進，後輪壓到感應線圈而遭儀器拍攝第二張照片，此觀採證
　　照片上顯示「Ｒ０２６」、「Ｒ０３６」、「Ｖ＝３７」等
　　數字自明，受處分人所駕車輛既於有燈光號誌管制之交岔路
　　口紅燈亮起時未停於禁制標線之停止線後方，猶繼續向前行
　　駛跨越停止線，自屬闖紅燈之行為無訛。而受處分人聲明異
　　議指稱：該路段係彎曲道路，近處及遠處之紅燈、綠燈有交
　　錯，用路人無法清晰辨識路口紅綠燈之狀況，導致其違規闖
　　紅燈云云，惟經本院函請南投縣政府警察局交通隊派員至南
　　投縣草屯鎮○○路、食水巷之交岔路口，拍攝該違規路口之
　　行車管制號誌（即紅綠燈）之現場狀況一事，該局函覆稱：
　　「‥‥二、經本局派員現地以違規採證照片行向由遠至近拍
　　照，旨揭路口並無聲明異議人所指，同見不同行向燈號交錯
　　情事。三、檢送該路口號誌設置現況照片一份。」等語，此
　　有南投縣政府警察局九十六年七月十九日投警交字第０九六
　　００二四０七０號函及現場照片四幀在卷可按。而依該局所
　　攝得之現場照片以觀，若汽車駕駛人駕駛車輛行經該違規路
　　口（台十四線東往西向）前方六十公尺、三十公尺、十公尺
　　及停止線感應線圈起點等處時，均無受處分人所辯稱之近處
　　及遠處之紅燈、綠燈有交錯，致用路人無法清晰辨識該路口
　　紅綠燈狀況之情事發生，故經本院參酌卷附相關資料及照片
　  後，仍認前揭違規地點之道路交通號誌設置並無明顯瑕疵，
　　受處分人上開辯解，尚無足採，自難為受處分人有利之認定
　　。本件事證明確，受處分人之違規行為堪以認定。
五、至於受處分人另辯稱本件違規事實係於九十五年七月一日新
    修正之道路交通管理處罰條例實施前所發生，故依行政罰法
    第五條規定仍應依舊法規定處理，讓受處分人得以易處吊扣
    駕駛執照云云。然依修正前道路交通管理處罰條例第六十五
    條第一項第三款關於處分機關之「易處」處分，須以受處分
    人於裁決後逾二十日未向法院異議，或異議經法院裁定確定
    ，為前提要件。顯見「易處吊照」本身，並非道路交通管理
    處罰條例第八條主管機關所為之「處罰」，亦非法院得依道
    路交通管理處罰條例第八十七條第一項審查之標的，而係對
    於已確定之處罰（裁處確定），行政主管機關依其職權所為
    行政裁量權之作用，依據行政程序法第九十二條、訴願法第
    三條等規定，性質上為行政處分，如主管機關作成拒絕易處
    吊扣駕照聲請之處分，受處分人就該處分，認為有違法或不
    當，致損害其權利或利益者，依訴願法之規定，應向該管轄
    之行政機關提起訴願以為救濟，方屬合法。本件受處分人就
    該車是否得易處吊扣駕照部分之處分，既非屬普通法院之審
    理範圍，其未向該管行政機關提起訴願，而逕向本院提起異
    議，仍屬無據，是其聲明異議亦無理由，併此敘明。
六、綜上所述，受處分人確有在前揭時、地駕駛車牌號碼一八五
　　０－ＬＪ號自用小客車行經有燈光號誌管制之交叉路口闖紅
　　燈之違規行為。從而，原處分機關依道路交通管理處罰條例
　　第五十三條第一項、第六十三條第一項第三款、違反道路交
　  通管理事件統一裁罰基準及處理細則所訂之違反道路交通管
　　理事件統一裁罰基準表之規定，裁處受處分人罰鍰二千七百
　　元並記違規點數三點，核無違誤，本件受處分人之異議為無
　　理由，應予駁回。
據上論斷，應依道路交通管理處罰條例第八十七條第二項、道路
交通案件處理辦法第十九條之規定，裁定如主文。
中　　華　　民　　國　　96　　年　　 8　　月　　20　　日
                  交通法庭    法  官   林學晴
上正本證明與原本無異。
如不服本裁定應於送達後五日內向本院提出抗告狀。
                              書記官   賴淵瀛
中　　華　　民　　國　　96　　年　　 8　　月　　20　　日
